臺灣臺中地方法院刑事判決　96年度訴字第2179號
公　訴　人　臺灣臺中地方法院檢察署檢察官
被　　　告　甲○○
上列被告因毒品危害防制條例案件，經檢察官提起公訴（九十六
年度毒偵字第二八九六號），被告於本院受命法官行準備程序時
，對於犯罪事實為有罪之陳述，經本院合議庭裁定由受命法官獨
任適用簡式審判程序，判決如下：
    主    文
甲○○施用第一級毒品，累犯，處有期徒刑壹年。扣案之第一級
毒品海洛因貳包（含包裝袋，海洛因本體合計淨重零點捌公克，
空包裝重零點肆柒公克）沒收銷燬之。扣案之注射針筒肆支、止
血帶壹條，均沒收。
    犯罪事實及理由
一、本件犯罪事實如下：甲○○前因施用毒品案件，經本院裁定
    送強制戒治，於民國九十一年五月十三日執行期滿；又因竊
    盜、持有毒品、施用毒品、詐欺等案件，經檢察官分別以九
    十二年度偵字第二四六九八號、九十三年度偵字第一五八九
    三號、九十三年度毒偵字第五三九一號、九十四年度偵字第
    一四○八五號提起公訴，由本院分別判處有期徒刑三月、四
    月、七月、四月、五月確定，並於九十五年九月十日縮刑期
    滿執行完畢。又因施用第一級毒品，經本院九十六年度訴字
    第六七七號於九十六年三月二十七日以協商程序，宣示判決
    施用第一級毒品部分處有期徒刑十月確定（甲○○對協商判
    決部分提起上訴，經臺灣高等法院臺中分院以九十六年度上
    訴字第一一八一號以上訴不合法駁回確定，最後事實審仍為
    本院，既判力時點仍應為九十六年三月二十七日宣示判決日
    ），竟仍不知警惕，復基於反覆施用第一級毒品海洛因之集
    合性犯意，於前案宣示判決之九十六年三月二十七日後之同
    年月二十八日起至同年五月二十二日止，以每星期施用一次
    之頻率，利用將海洛因摻水後使用注射針筒注射之方式，在
    臺中縣大甲鎮○○路二四一號其住處內，施用第一級毒品海
    洛因多次。嗣於九十六年五月二十二日十二時十分許，為警
    在臺中縣大甲鎮○○路一八六號前攔檢並實施搜索後查獲，
    並扣得第一級毒品海洛因二小包（合計淨重零點八公克，空
    包裝總重零點四七公克）及施用第一級毒品海洛因器具注射
    針筒四支、止血帶一條等物。案經臺中縣警察局大甲分局報
    告臺灣臺中地方法院檢察署檢察官偵查起訴。
二、證據名稱：
  (1)被告甲○○於偵查中及本院審理時之自白。
  (2)中山醫學大學附設醫院藥物檢測中心尿液檢驗報告一份、法
    務部調查局九十六年六月二十九日調科壹字第○九六二三○
    五三四八○號鑑定書。
  (3)扣案之第一級毒品海洛因二包（合計淨重零點八公克，空包
    裝總重零點四七公克）、注射針筒四支及止血帶一條。
  (4)臺灣高等法院被告全國前案紀錄表（被告之素行及累犯之認
    定）。
三、論罪科刑：
（一）按海洛因係毒品危害防制條例第二條第二項第一款所指之
      第一級毒品，不得非法施用。又查施用毒品此一犯罪型態
      ，斟酌其有高度之反覆實施性及濫用性，一旦吸食毒品，
      通常會於一定期間內密集施用，顯然具有「集合犯」反覆
      性及延續性之特徵，如將各次施用毒品之行為在刑法上逐
      一評價並分別論處罪刑，恐與刑罰過度評價禁止原則相悖
      ，並與憲法所揭櫫之比例原則有違。是以本案被告甲○○
      前已經強制戒治程序，又因施用毒品罪，經法院判處徒刑
      ，有前開前科紀錄可參，猶不能悔改，再於九十六年三月
      二十八日起至同年五月二十二日上午八時許，以每星期施
      用一次之頻率，施用第一級毒品海洛因多次，犯罪行為甚
      屬密集、反覆，與偶然施用之情形有別，揆諸前揭說明，
      應認被告多次施用第一級毒品海洛因之犯行，係屬「包括
      一罪」中之「集合犯」之性質，應論以一罪。
（二）核被告甲○○所為，係犯毒品危害防制條例第十條第一項
      之施用第一級毒品罪。其持有毒品之行為，意在供己施用
      ，故其施用前後持有之低度行為，應為施用之高度行為所
      吸收，不另論罪。又公訴人雖僅就被告九十六年五月二十
      二日施用第一級毒品海洛因之犯行提起公訴，然查，被告
      前因施用第一級毒品，經本院九十六年度訴字第六七七號
      於九十六年三月二十七日以協商程序，宣示判決施用第一
      級毒品部分處有期徒刑十月，被告甲○○雖對協商判決提
      起上訴，然業經臺灣高等法院臺中分院以九十六年度上訴
      字第一一八一號以上訴不合法駁回確定，最後事實審仍為
      本院，既判力時點仍應為九十六年三月二十七日宣示判決
      日，而被告於本院審理時自白自九十六年三月二十一日起
      至九十六年五月二十二日上午八時止，以每星期一次之頻
      率，施用第一級毒品海洛因。以被告遭扣案之海洛因達二
      包，注射針筒亦有四支，且有止血帶，顯然被告施用之次
      數不止一次，被告於本院自白施用時間、頻率、次數，應
      與事實相符，是被告自前案宣示判決後之九十六年三月二
      十八日起至同年五月二十二日止之施用第一級毒品之犯罪
      事實，除原起訴事實之九十六年五月二十二日施用第一級
      毒品海洛因外之犯罪事實，雖未據檢察官起訴，然本院認
      該等部分之犯罪事實與本件起訴之施用第一級毒品部分，
      具有集合犯之實實上一罪關係，應為本件起訴效力所及，
      自應併予審理，附此敘明。
（三）又被告前因施用毒品案件，經本院裁定送強制戒治，於民
      國九十一年五月十三日執行期滿；又因竊盜、持有毒品、
      施用毒品、詐欺等案件，經檢察官分別以九十二年度偵字
      第二四六九八號、九十三年度偵字第一五八九三號、九十
      三年度毒偵字第五三九一號、九十四年度偵字第一四○八
      五號提起公訴，由本院分別判處有期徒刑三月、四月、七
      月、四月、五月確定，並於九十五年九月十日縮刑期滿執
      行完畢，有前揭被告前案紀錄表可參，其於前案有期徒刑
      執行完畢後五年內，再故意犯本件有期徒刑以上之罪，為
      累犯，應依法加重其刑。
（四）爰審酌被告有違反毒品危害防制條例之犯罪前科，且曾因
      施用毒品犯行，經施以強制戒治執行完畢，竟猶不知戒絕
      ，再施用毒品不輟，無視於毒品對於自身健康之戕害及國
      家對於杜絕毒品犯罪之禁令，惡性非輕，惟念其犯後始終
      坦認犯行，態度尚佳等一切情狀，量處如主文所示之刑，
      以示懲儆。
（五）又扣案之第一級毒品海洛因二包（合計淨重零點八公克，
      空包裝總重零點四七公克），查法務部調查局於鑑定海洛
      因毒品時，一般係以傾倒之方式，將包裝袋內之海洛因倒
      出與包裝袋分離而稱重，必要時亦會輔以刮杓刮取袋內粉
      末。然無論依上述何種方式分離，包裝袋內均會有極微量
      海洛因殘留，故所謂「空包裝重」係指依上述方式將包裝
      袋內海洛因與包裝袋分離後所得到之包裝重，如前所述，
      包裝袋內有海洛因殘留等情，業經法務部調查局於九十三
      年三月十九日以調科壹字第Ｚ○○○○○○○○○Ｏ號函
      釋在案，依該函示意旨，堪認前開扣案海洛因毒品之空包
      裝，與其上毒品殘渣無從析離，應視同海洛因毒品整體，
      併依毒品危害防制條例第十八條第一項前段規定，宣告沒
      收銷燬之。另扣案之注射針筒四支、止血帶一條，係被告
      所有並供施用第一級毒品所用之物，業據被告供明在卷，
      爰依刑法第三十八條第一項第二款規定，宣告沒收。
四、應適用之法條：刑事訴訟法第二百七十三條之一第一項、第
    二百九十九條第一項前段、第三百十條之二、第四百五十四
    條第一項，毒品危害防制條例第十條第一項、第十八條第一
    項前段，刑法第十一條、第四十七條第一項、第三十八條第
    一項第二款，判決如主文。
本案經檢察官郭景東到庭執行職務。
中　　華　　民　　國　　96　　年　　7 　　月　　31　　日
                刑事第七庭  法　官  張清洲
以上正本證明與原本無異。
如不服本判決，應於送達後十日內向本院提出上訴狀（須附繕本
），上訴於臺灣高等法院臺中分院。
                            書記官　沈筱玲
中　　華　　民　　國　　96　　年　　7 　　月　　31　　日
附錄論罪科刑法條
毒品危害防制條例第十條
施用第一級毒品者，處六月以上五年以下有期徒刑。
施用第二級毒品者，處三年以下有期徒刑。
毒品危害防制條例第十八條第一項：
查獲之第一、二級毒品及專供製造或施用第一、二級毒品之器具
，不問屬於犯人與否，均沒收銷燬之。
